臺灣高等法院刑事裁定
110年度抗字第1518號
抗  告  人
即被逮捕人  林佑彥


上列抗告人即被逮捕人因聲請提審案件，不服臺灣士林地方法院
中華民國110年9月11日裁定（110年度提字第17號），提起抗告
，本院裁定如下：
    主  文
抗告駁回。
    理  由
一、原裁定略以：抗告人即被逮捕人林佑彥(下稱抗告人)於民國
    110年9月11日上午8時許，在位於臺北市○○區○○路000號之臺
    北市私立泰北高級中學(下稱泰北高中)內，因涉嫌無故侵入
    泰北高中，經該校人事室主任張進安受校長之託當場向臺北
    市政府警察局士林分局(下稱士林分局)警員提起告訴，旋由
    士林分局警員於同日上午8時28分以現行犯予以逮捕等情，
    業經告訴代理人張進安於警詢中指訴明確，核與證人即警員
    江岱穎於原審訊問時證述本案逮捕過程大致相符，並有士林
    分局陳報單、調查筆錄、逮捕拘禁告知本人通知書等件存卷
    可考。經原法院自形式上觀察，抗告人確係於犯罪行為實施
    中即時遭發覺之現行犯無疑，是警員依刑事訴訟法第88條第
    1項、第2項之規定，以抗告人為涉犯無故侵入住宅罪嫌之現
    行犯而當場逮捕，其程序尚無違誤。至抗告人主張其為泰北
    高中教師，得自由進入泰北高中校園乙情，要屬本案犯罪是
    否成立之實體認定問題，並非原審就抗告人遭逮捕程序是否
    合法應予審核之範圍。從而，抗告人聲請提審為無理由，應
    予駁回，並解返原解交之機關即士林分局文林派出所等旨。
二、抗告意旨略以：該提審庭審判長(法官)、書記官的名字(名
    牌)，和裁定(書)迥異。裁定故意登載不實，謬誤百出，顛
    倒是非，藐視人權，視提審制為無物；裁定南轅北轍，提審
    聲請狀，詳述事實，也已附上八張證據資料，當庭陳述，筆
    錄不照實登載，居然做出偽造文書的裁定；甚且都不勘驗現
    場錄影光碟，根本無犯罪之事實(情事)，非法以現行犯逮捕
    ，法(官)院怠忽職守；警員江岱穎做偽證。因識別證(實力
    支配，專屬所有)代表我(教師）和學校關係仍存在，證明在
    職教師，抗告人是正當、合法到校上班。而如提審聲請狀，
    詳述事實，法院審查逮捕、拘禁之合法性，應就逮捕、拘禁
    之法律依據、原因及程序為之。第9條法院審查後，認為不
    應逮捕、拘禁者，應即裁定釋放的，而法(官)院居然怠忽職
    守云云。
三、提審係人民受法院以外之任何機關逮捕、拘禁時，得立即請
    求法院聽審，由法院即時審查其逮捕、拘禁之合法性；而提
    審本屬「救急」制度，用以補充正當法律程序之不足，故而
    逮捕、拘禁機關應於受聲請後之24小時內，將被逮捕、拘禁
    人移送法院審查，而受理法院所審查決定者乃是否予以收容
    ，此有提審法第1條立法理由可參。按人民被法院以外之任
    何機關逮捕、拘禁時，其本人或他人得向逮捕、拘禁地之地
    方法院聲請提審；法院審查後，認為不應逮捕、拘禁者，應
    即裁定釋放；認為應予逮捕、拘禁者，以裁定駁回之，並將
    被逮捕、拘禁人解返原解交之機關，提審法第1條本文、第9
    條第1項明文規定。又按受聲請法院，於繫屬後24小時內，
    應向逮捕、拘禁之機關發提審票，並即通知該機關之直接上
    級機關。但被逮捕、拘禁人已回復自由，得以裁定駁回之，
    提審法第5條第1項第3款同有明文。可見得依提審法聲請提
    審之前提，須「被法院以外之任何機關逮捕、拘禁」及「被
    逮捕、拘禁人尚未回復自由」，始得聲請提審。倘受逮捕或
    拘禁人已回復自由（包括有附條件的具保、責付或限制住居
    與無附條件的釋放），法院事實上無從提審，為避免進行無
    實益之程序，應以裁定駁回提審聲請（提審法第5條立法理
    由參照）。基此，受逮捕或拘禁人如於聲請提審遭法院駁回
    後，已回復自由，縱有提出抗告，抗告法院應本於上開立法
    意旨，認抗告無理由而予駁回。
四、經查：
(一)本件抗告人於110年9月11日上午8時28分許，在臺北市○○區○
    ○路000號之泰北高中為警以現行犯逮捕等情，因抗告人聲請
    提審，原審法院乃於同日14時30分許訊問抗告人後，認員警
    逮捕程序並無違法之處，裁定駁回抗告人之聲請，並將抗告
    人解返臺北市政府警察局士林分局文林派出所等情，矧以刑
    事訴訟法第88條規定「(第1項)現行犯，不問何人得逕行逮
    捕之」、「(第2項)犯罪在實施中或實施後即時發覺者，為
    現行犯」，本件抗告人於上開時、地之上述行為，已有涉刑
    法第306條第1項無故侵入住宅罪之嫌疑，且係犯罪在實施中
    或實施後即時發覺者，在場執行之員警以現行犯當場逮捕，
    自形式審查員警逮捕之程序，核無不合。至抗告意旨所陳其
    為泰北高中之老師，有識別證可憑，得自由進出該校園等語
    ，核屬抗告人被訴無故侵入泰北高中乙事，是否成立犯罪之
    實體調查認定問題，尚非受理聲請之法院所審查之事項，此
    部分原裁定業已載明，抗告意旨仍執詞爭執，尚非可採。 
(二)本件抗告人之提審聲請經原法院駁回後，經司法警察解送檢
    察署，業經檢察官訊問完畢後諭知請回，有本院公務電話查
    詢紀錄表附卷可參，是抗告人已無因本件尚在受逮捕、拘禁
    狀態中，亦無因此有在監押之情形，有本院被告前案紀錄表
    在卷可憑，是抗告人已回復自由，雖抗告人於110年9月21日
    提出抗告，有抗告狀上原審法院收狀戳章在卷可稽，然抗告
    人目前並非在遭逮捕、拘禁之狀態，依據前揭說明，其對本
    件聲請提審之抗告已無實益，亦不符提審法第1條所規定之
    提審制度為遭法院以外機關逮捕、拘禁之救急立法本旨不侔
    。
(三)綜上，原審認抗告人之聲請提審為無理由而裁定駁回聲請，
    經核於法並無違誤。抗告意旨猶執前詞提起抗告，為無理由
    ，應予駁回。
五、末查，原法院受理提審聲請後，依提審法第8條第1項、第2
    項規定，審查逮捕、拘禁之合法性，應就逮捕、拘禁之法律
    依據、原因及程序為之。前項審查，應予聲請人、被逮捕、
    拘禁人及逮捕、拘禁之機關到場陳述意見之機會。故而，於
    同日下午2時30分，在該法院第十法庭進行公開訊問，製有
    訊問筆錄在卷可稽，而依訊問筆錄所載出席之法官、書記官
    與原裁定之法官、書記官姓名完全一致，上開抗告意旨容有
    誤會，附此敘明。 
據上論斷，應依提審法第10條第2項前段，裁定如主文。
中　　華　　民　　國　　110 　年　　9 　　月　　29　　日
                  刑事第十三庭  審判長法　官  洪于智
　　　　　　　　　                    法　官  黃玉婷
　　　　　　　　　                    法　官  黃惠敏
以上正本證明與原本無異。
不得再抗告。
                                      書記官  吳錫欽
中　　華　　民　　國　　110 　年　　10　　月　　1 　　日